【裁判字號】    96,建,98
【裁判日期】    970306
【裁判案由】    給付工程款
【裁判全文】
臺灣板橋地方法院民事判決                96年度建字第98號
原      告  乙○○
被      告  甲○○
訴訟代理人  張玉希律師
上列當事人間請求給付工程款事件，經本院於民國97年2 月21日
言詞辯論終結，判決如下：
    主      文
原告之訴及假執行聲請均駁回。
訴訟費用由原告負擔。
    事實及理由
一、原告主張：被告為整修房屋，將其所有門牌號碼台北縣土城
    市○○路11巷1 弄29號房屋（下稱系爭房屋）1 至3 樓修繕
    之規劃、監造及施工交由原告承攬施作，約定報酬總價款為
    新台幣（下同）1,100,000 元，被告已於民國（下同）95年
    4 月22日支付150,000 元、95年5 月20日支付300,000 元、
    95年6 月18日支付200,000 元、95年6 月19日支付10,000元
    ，共計支付660,000 元，餘款440,000 元尚未給付。又被告
    於施工期間陸續追加工程細項施作，金額為303,710 元，故
    本案尚有工程款743,710 元未付，因被告言明工程至此不願
    續聘原告執行完工，且原告就所請款項之工作亦已完成，被
    告自有依民法第505 條給付報酬之責任等語。並聲明：(一)被
    告應給付原告743,710 元及自起訴狀繕本送達之日起至清償
    日止，按年息5%計算之利息。(二)原告願供擔保，請准宣告假
    執行。
二、被告則以下列陳詞置辯，並聲明：原告之訴及假執行之聲請
    均駁回。如受不利益判決，被告願供擔保，請准宣告免為假
    執行。
    (一)系爭工程原總價為1,100,000 元，嗣後原告遊說被告追加
      一層樓（即4 樓），追加金額為366,000 元，經被告同意
      ，故總工程款為1,466,000 元。
    (二)被告支付原告之工程款，除原告已承認之650,000 元支票
      外，尚有95年6 月19日支付現金10,000元，故被告實際已
      付之工程款為660,000 元。
    (三)系爭工程雙方言明應於2 個月之日曆天完工，然而原告自
      95年4 月22日開工，至95年7 月8 日停工，迄今仍未復工
      ，更未完工。
    (四)原告提出之工程估價單既無數量，又無單價，實無做為其
      計算之依據。再者，系爭工程1 至3 樓之工程係總價承包
      ，原告無權事後片面更改計算金額，因此，原告應按原合
      約計算。至於4 樓之工程才是追加部分，雖原告否認有按
      原工程價款3 分之1 計算之約定，但原告至少亦應明確表
      明實際施作之數量及單價，而原告迄今仍未提出詳細資料
      ，自難憑其自行撰寫之工程估價單為請求。
    (五)又原告於95年7 月7 日灌漿完畢時，其下包林瑛彬即要求
      被告支付灌漿費用，被告以配偶不在，請其於星期一即7
      月10日再來，詎料7 月8 日一早原告即夥同林瑛彬等人闖
      入被告家中強索工程款，因其中尚涉及鋼構廠商彭萬全，
      被告遂請原告先行與彭萬全協商，惟原告離去不久，林瑛
      彬之妻林素芳即偕同7 名男子闖入被告家中，原告隨後亦
      闖入被告家中，要求被告支付全部尾款，然因工程未完工
      ，被告不同意，渠等即出言恐嚇並動手毆打被告，刑事部
      分業經鈞院判處渠等有罪在案。事後，原告於95年7 月中
      旬至被告家中，再度要求被告支付全部尾款，被告要求原
      告完工後再付款，但被告不願繼續施作，因此被告自無須
      支付原告尾款。
    (六)民法第505 條明定承攬報酬必須於工作完成後，定作人始
      有支付之義務，然查系爭工程，原告並未完成，依法定作
      人即無支付尾款之義務。再者，原告無故停工，被告依民
      法第264 條同時履行之抗辯，亦得拒絕支付尾款。
    (七)系爭工程項目編號1 （鷹架之拆除）、編號7 、編號12、
      編號13、編號16（模板拆除）、編號17之工作均未完成，
      該部分原告依法更無請求之權利。
    (八)若鈞院認為被告應支付原告任何工程款，但被告得以下列
      債權主張依序抵銷：
      1.原告施工時，曾將隔壁屋頂拆除搭鷹架，原告無故停工
        又不修復，被告不得不雇工拆除並修復，計支出拆鷹架
        費用15,000元、蓋屋頂25,000元、拆模板15,000元、清
        垃圾10,000元，總計65,000元，被告自得依民法第227
        條之不完全給付及民法第176 條之規定，請求原告賠償
        。
      2.被告業已支付660,000 元之工程款，但原告迄今尚未完
        工，以致被告無法使用，因此被告亦顯受有法定遲延利
        息之損害計49,500元（自95年6 月22日至96年12月21日
        ）。
      3.原告施工一半即不繼續施工，導致系爭建物醜陋不堪，
        影響被告之名譽，被告亦得依民法第227 條之1 及第19
        5 條之規定，請求被告給付非財產上之損害賠償500,00
        0 元。
      4.又原告毆打被告，造成被告受有財產上之非財產上之損
        害計493,120 元，被告亦得請求原告賠償。
三、查原告主張被告為整修系爭房屋，將系爭房屋1 至3 樓修繕
    之規劃、監造及施工交由原告承攬施作，約定報酬總價款為
    1,100,000 元，被告已支付660,000 元，其後被告又追加施
    作系爭房屋之第4 層等情，為被告所不爭執，並有被告提出
    之工程估價單影本1 紙在卷可稽，堪信屬實，足認兩造間確
    有系爭房屋修繕及追加工程之承攬契約關係存在。
四、按稱承攬者，謂當事人約定，一方為他方完成一定之工作，
    他方俟工作完成，給付報酬之契約；又承攬報酬應於工作交
    付時給付之，無須交付者，應於工作完成時給付之；工作係
    分部交付，而報酬係就各部分定之者，應於每部分交付時，
    給付該部分之報酬。民法第490 條第1 項、第505 條第1、2
    項分別定有明文。由上開規定可知，除當事人間另有特約外
    ，定作人僅對於承攬人完成之工作，負有給付報酬之義務。
    本件原告雖主張兩造曾約定原告做完1 層即可請款1 次，每
    次請領之款項為總工程款3 分之1 ，且兩造間之承攬契約業
    經其終止在案，惟此已為被告否認，原告復未舉證以實其說
    ，故而原告上開主張即非可取。又系爭房屋1 至3 樓之修繕
    工程及第4 層之追加工程迄今均未完工之事實，為兩造所一
    致是認（見本院97年2 月21日言詞辯論筆錄），並有被告提
    出之現場照片附卷為證。原告就其承攬施作之系爭房屋修繕
    與追加工程既均未完成，兩造間對承攬報酬之給付復無特別
    約定，則依首揭說明，被告自無給付報酬之義務，原告在其
    未依約完成工作前，請求被告給付報酬，難認有據。
五、綜上所述，原告未依約完成工作即逕依承攬法律關係請求被
    告給付報酬743,710 元及其法定遲延利息，為無理由，不應
    准許。又原告之訴既經駁回，假執行之聲請即失所附麗，爰
    併駁回之。
六、本件事證已臻明確，兩造所為之其他主張、陳述、所提證據
    並被告請求訊問證人林瑛彬之聲請，經審酌後，均認與本件
    之結論無礙，且無調查必要，故不一一論述及為調查，併此
    敘明。
七、訴訟費用負擔之依據：民事訴訟法第78條。
中    華    民    國    97    年    3     月    6     日
                  民事第二庭    法  官  程怡怡
以上正本係照原本作成
如對本判決上訴，須於判決送達後20日內向本院提出上訴狀
中    華    民    國    97    年    3     月    10    日
                                書記官  華海珍


司法院資訊處製作；財團法人民間司法改革基金會備份。
